臺灣高等法院刑事裁定
111年度抗字第1號
抗  告  人
即  被  告  王淑玲


上列抗告人即被告因聲請法官迴避案件，不服臺灣士林地方法院
中華民國109年12月14日裁定(110年聲字第1151號)，提起抗告，
本院裁定如下：
    主  文
抗告駁回。
    理  由
一、原裁定意旨略以：按依刑事訴訟法第17條、笫18條之規定，
    當事人聲請法官迴避，以法官有自行迴避之情形而不自行迴
    避，或有具體事實足認其執行職務有偏頗之虞之情形為限。
    所謂偏頗之虞，係指法官與訴訟關係人具有故舊恩怨等關係
    ，其審判恐有不公平者而言。亦即以一般通常之人所具有之
    合理觀點，對於該承辦法官能否為公平之裁判，均足產生懷
    疑，且此種懷疑之發生，存有其安全客觀之原因，而非僅出
    諸當事人自己主觀之判斷者，始足當之。且法院本其訴訟指
    揮之職權行使，對於當事人之主張、聲請，在無礙事實認定
    及法律適用之前提下，本得審酌相關請求而為訴訟之進行，
    故當事人不得僅憑該訴訟指揮有利不利之情形，主張將受不
    公平裁判，進而主張法院有偏頗之虞，聲請法官迴避。是若
    只對於法官之指揮訴訟，或調查證據之方法，有所不滿，不
    能指為有偏頗之虞(最高法院109年度台抗字第1610號、108
    年度台聲字第198號裁定意旨參照)。又當事人遇有左列情形
    之一者，得聲請法官迴避：法官有前條情形而不自行迴避
    者。法官有前條以外情形，足認其執行職務有偏頗之虞者
    ，刑事訴訟法第18條定有明文。而法官被聲請迴避者，除因
    急速處分或以第18條第2款為理由者外，應即停止訴訟程序
    ，同法第22條亦有明定。是以，以非應自行迴避之事由聲請
    法官迴避者，為免訴訟遲延，毋庸停止訴訟程序之進行。查
    抗告人即被告王淑玲(下稱被告)前以法官有刑事訴訟法第18
    條第2款執行職務有偏頗之虞，而聲請法官迴避，然被告上
    開聲請法官迴避，係以刑事訴訟法第18條第2款為由，揆諸
    刑事訴訟法第22條之規定，並無「應即停止訴訟程序」規定
    適用，法院自得依法續行訴訟程序，毋庸停止。
　　被告固以承審法官未給閱證物、未依刑事訴訟法第161條命
    檢察官補正、未依其聲請不進行準備或審理程序、未駁回相
    對人提起之附帶民事訴訟等諸多情事(詳原裁定附件聲請意
    旨)，推論承審法官有偏頗之情。惟關於期日之指定、是否
    命檢察官補正等事項，均屬法院審酌訴訟進行之程度，依職
    權決定之訴訟指揮，被告尚不得以法官未依其聲請為特定之
    指揮訴訟、甚或未駁回對造提起之刑事附帶民事訴訟為由，
    即遽指承審法官執行職務有偏頗之虞。況被告經合法通知，
    無正當理由未到庭，聲請閱卷部分，亦經原審給閱完畢，經
    承辦股書記官詢問被告：自其前次閱卷後，卷已內無新證據
    ，是否仍要聲請閱卷，被告表示不需要等情，經依職權核閱
    110年易字第94號案件卷宗核閱屬實，並有原審送達證書、
    公務電話紀錄、110年11月1日準備程序期日報到單及筆錄在
    卷可稽(見原審上開案卷第143至153頁)，難認承審法官執行
    職務有何偏頗之虞。另縱被告主觀上認承審法官有偏頗之虞
    ，因而聲請迴避，惟此並非刑事訴訟法第22條停止訴訟程序
    之規定得適用之情況，承審法官仍得繼續擇期審理進行訴訟
    ，被告主張聲請迴避後承審法官已不得再擇期審理，否則即
    屬非法審理云云，已有誤會。是本件被告據以聲請承審法官
    迴避所舉各節，與聲請法官迴避之要件有間，從而，被告之
    聲請為無理由，應予駁回等語。
二、抗告意旨如附件刑事抗告狀。
三、本院查：　　
(一)按當事人聲請法官迴避，以有刑事訴訟法第18條第1款、第2
    款所列情形之一者為限，亦即須法官有刑事訴訟法第17條各
    款所列應自行迴避，不得執行職務之情形而不自行迴避；或
    除該等情形以外，足認其執行職務有偏頗之虞者，當事人始
    得聲請法官迴避。若僅對法官之指揮訴訟或訊問方式不滿，
    均不得據為聲請法官迴避之理由。又刑事訴訟法第18條第2
    款規定，得聲請法官迴避原因之所謂『足認其執行職務有偏
    頗之虞者』，係指以一般通常之人所具有之合理觀點，對於
    該承辦法官能否為公平之裁判，均足產生懷疑；且此種懷疑
    之發生，存有其完全客觀之原因，而非僅出諸當事人自己主
    觀之判斷者，始足當之。至於訴訟上之指揮乃專屬於法院之
    職權，當事人之主張、聲請，在無礙於事實之確認以及法的
    解釋，適用之範圍下，法院固得斟酌其請求以為訴訟之進行
    ，但仍不得以此對當事人之有利與否，作為其將有不公平裁
    判之依據，更不得以此訴訟之進行與否而謂有偏頗之虞聲請
    法官迴避(最高法院79年台抗字第318號裁判先例意旨可參）
    。次按，法官職司審判，平亭曲直，依卷內之證據，據以認
    定事實，適用法律，本於刑事訴訟法規定之犯罪事實應依證
    據認定之，無證據不得認定犯罪事實之準則，就主觀上之犯
    意及客觀上所為而予以調查審酌，以憑以認定是否合予各該
    罪之構成要件，而為是否論罪科刑之依據。此項審理準則核
    與刑事訴訟法所定迴避規定或同法第288條之3聲明異議，各
    有其領域，前後可參互以觀，合先敘明。
(二)抗告意旨就原法院調取該案卷後所審認之結果，仍執陳詞 
    再事爭執，顯不可採，原審依上開實務見解及檢閱卷證所得
    ，認本件與得聲請迴避之規定要件未符，而駁回本件聲請，
    理由已詳為論述，核無不合。抗告意旨所述各節，所憑據者
    無非是單方面對訴訟上指揮而專屬於法院之職權，或係對法
    律或法院運作實務容有誤會，顯係被告主觀上對本案偵審過
    程、認事用法不服之理由之指摘，均尚難認係「具體事實」
    ，不足以證明承審法官執行職務有何不公平之處，被告以其
    對法官訴訟指揮，主觀臆測法官執行職務有偏頗之虞，與聲
    請法官迴避之要件有間，原裁定以上開各理由駁回聲請人之
    聲請，核屬有據，抗告意旨所稱上開情事既與卷證資料不符
    ，所指稱法官執行職務有偏頗之虞，即失所依據，本件顯無
    刑事訴訟法第18條第2款得聲請法官迴避要件之基礎。其餘
    抗告意旨與聲請法官迴避意旨不侔。綜上，本件抗告核無理
    由，應予駁回。
據上論斷，應依刑事訴訟法第412條，裁定如主文。
中　　華　　民　　國　　111 　年　　1 　　月　　6 　　日
                  刑事第十三庭  審判長法　官　洪于智
                                      法　官　黃玉婷
                                      法　官　黃惠敏
以上正本證明與原本無異。
不得再抗告。
                                      書記官　吳錫欽
中　　華　　民　　國　　111 　年　　1 　　月　　7 　　日